【裁判字號】    98,易,1453
【裁判日期】    981030
【裁判案由】    詐欺
【裁判全文】
臺灣臺中地方法院刑事判決              98年度易字第1453號
公  訴  人  臺灣臺中地方法院檢察署檢察官
被      告  丁○○
                    號
上列被告因詐欺案件，經檢察官提起公訴（98年度偵字第5115號）
，本院判決如下：
    主    文
丁○○幫助意圖為自己不法之所有，以詐術使人將本人之物交付
，處拘役伍拾玖日，如易科罰金，以新臺幣壹仟元折算壹日。緩
刑貳年，並應向指定之政府機關、政府機構、行政法人、社區或
其他符合公益目的之機構或團體提供肆拾小時之義務勞務，緩刑
期間付保護管束。
    犯罪事實
一、丁○○於民國97年11月17日，閱讀自由時報上之廣告欲應徵
    司機工作，撥打報載0000000000號行動電話聯絡後，有真實
    姓名年籍不詳、自稱「謝經理」之成年男子要求其提供金融
    帳戶提款卡供客戶匯款之用，且需先經過測試。丁○○明知
    提供金融帳戶予他人使用，有幫助詐欺集團成員作為人頭帳
    戶，以供犯罪贓款出入所用，並使犯罪偵查機關無從查知其
    真正身分之可能，仍基於縱有人以其金融帳戶實施詐欺犯罪
    ，亦不違背其本意之幫助犯意，於同日稍後，將其先前申設
    之臺灣中小企業銀行（下稱臺灣企銀）潭子分行帳號000000
    00000000號帳戶(下稱系爭帳戶)內之存款，提領新臺幣（下
    同）500元，帳內僅剩93元後，復於同日晚間6時許，在臺中
    市○區○○路與成功路口，將上開系爭帳戶之提款卡，交付
    予「謝經理」派遣前來收取之真實姓名年籍不詳自稱為「蘇
    經理」之成年男子，並以電話告知「謝經理」前揭提款卡之
    密碼。嗣該取得上開系爭帳戶提款卡及密碼之不詳詐欺集團
    成員，意圖為自己不法之所有，為以下之詐欺取財犯行：
(一)、於97年11月18日夜間11時許，由真實姓名年籍不詳之詐騙
      集團成年成員以電話向乙○○詐稱：係雅虎奇摩購物員工
      ，因操作上之疏失導致其帳戶每月扣款，必須依指示至自
      動櫃員機操作解除云云，致使乙○○因而陷於錯誤，於當
      日夜間稍後，在臺北縣土城市之某部華南銀行自動櫃員機
      ，將29,985元匯入丁○○之上開系爭帳戶內，旋遭不詳之
      人提領一空。
(二)、於97年11月18日夜間10時30許，由真實姓名年籍不詳之詐
      騙集團成年成員以電話向丙○○詐稱：係郵局客服人員，
      其必須依指示至自動櫃員機操作解除分期付款之作業轉帳
      云云，致丙○○因而陷於錯誤，於當日夜間11時許，在高
      雄縣林園鄉之某部郵局自動櫃員機，將3,629元匯入丁○○之上開系爭帳戶內，旋遭不詳之人提領一空。
(三)、於97年11月18日夜間8時17分許，由真實姓名年籍不詳之
      詐騙集團成年成員以電話向戊○○詐稱：係東森購物台財
      務部會計簡小姐，因公司作業上之疏失導致其帳戶分成12
      期扣款，必須依指示至自動櫃員機操作解除云云，致使戊○○因而陷於錯誤，於翌日即同年月19日凌晨1時5分許，
      在臺中市之某部第一銀行自動櫃員機，將30,000元匯入丁○○之上開系爭帳戶內，旋遭不詳之人提領一空。
    嗣乙○○、丙○○及戊○○察覺有異，報警處理而循線查獲
    上情。
二、案經臺中縣警察局豐原分局報請臺灣臺中地方法院檢察署檢
    察官偵查起訴。
    理    由
一、按刑事訴訟法第159條之5規定：「被告以外之人於審判外之
    陳述，雖不符前四條之規定，而經當事人於審判程序同意作
    為證據，法院審酌該言詞陳述或書面陳述作成時之情況，認
    為適當者，亦得為證據。當事人、代理人或辯護人於法院調
    查證據時，知有第159條第1項不得為證據之情形，而未於言
    詞辯論終結前聲明異議者，視為有前項之同意。」，其立法
    意旨在於傳聞證據未經當事人之反對詰問予以核實，原則上
    先予排除，惟若當事人已放棄詰問或未聲明異議，基於證據
    資料愈豐富，愈有助於真實發現之理念，且強化言詞辯論主
    義，法院自可承認該傳聞證據例外擁有證據能力。經查，本
    件被告丁○○在本院言詞辯論終結前，並未就被害人乙○○
    丙○○及戊○○於警詢時所證述之內容聲明異議，依上開規
    定說明，應視為同意其證言作為證據，且本院審酌上開被害
    人乙○○、丙○○及戊○○證言作成時之情況，查無其他不
    法之情狀，足認為得為本案之證據，而有證據能力，先予敘
    明。
二、訊據被告丁○○對於上揭幫助詐欺之犯罪事實均坦承不諱，
    且據被害人乙○○、丙○○及戊○○於警詢中指述明確，並
    有被害人乙○○、丙○○及戊○○所提出之自動存提款機交
    易明細表、自動櫃員機客戶交易明細表及郵政自動櫃員機交
    易明細表各1份在卷可稽，復有被告所有系爭帳戶基本開戶
    資料及依帳號查詢客戶資料各1件附卷可佐，以及報紙應徵
    廣告及委刊人姓名電話資料函文、通話明細、掛失止付申請
    暨約定書、前揭0000000000號行動電話申辦人姓名年籍住址
    資料函文各1件在卷可參，是被告前揭自白核與事實相符，
    應堪採信，是本件事證明確，被告上揭犯行，洵堪認定。
三、本件收受系爭帳戶之詐欺集團成員，意圖為自己不法之所有
    ，致被害人乙○○、丙○○及戊○○陷於錯誤，而匯款至被
    告上開系爭帳戶，核其所為，係犯刑法第339條第1項之詐欺
    取財罪。被告將其所有之上開系爭帳戶提供予詐欺集團成員
    為詐欺取財犯罪之指定存款帳戶，乃係基於幫助詐欺取財之
    不確定故意，而被告提供上開系爭帳戶之行為，要屬詐欺取
    財構成要件以外之行為，則被告應屬以幫助之意思，參與詐
    欺取財構成要件以外之行為，核其所為，係犯刑法第30條第
    1 項前段、第339條第1項之幫助詐欺取財罪，並依刑法第30
    條第2項之規定，按正犯之規定減輕其刑。又被告以一次交
    付上開系爭帳戶提款卡(含密碼)之行為，幫助詐騙集團成員
    之正犯分別對被害人乙○○、丙○○及戊○○為詐欺取財罪
    之犯行，係一行為觸犯數罪名，為想像競合犯，應從一重處
    斷。爰審酌被告提供上開系爭帳戶之提款卡(含密碼)供他人
    非法使用，使詐騙集團之成員易於得手，助長詐欺之犯罪風
    氣，嚴重危害社會治安，並使被害人乙○○、丙○○及戊○○被詐騙29,985元、3,629元及30,000元，然被告本身未實
    際參與本件詐欺取財之犯行，可責難性較小，且被告終能於
    本院審理時表明願意認罪之旨，尚有悔意之犯罪後態度，並
    與被害人戊○○成立15,000元之調解，有本院98年度司中調
    字第1138號調解程序筆錄1份在卷可稽(另被害人乙○○及丙○○經通知後未到院致無法成立調解) 等一切情狀，量處如
    主文所示之刑，並諭知易科罰金折算之標準，以資懲儆。另
    被告前未曾因故意犯罪受有期徒刑以上刑之宣告，有臺灣高
    等法院被告前案紀錄表1份在卷可稽，且其業與被害人戊○○成立調解，已如上述，故本院認被告係因一時失慮致罹刑
    典，信其經此論罪科刑之教訓，應知警惕而無再犯之虞，本
    院認前開對其宣告之刑以暫不執行為適當，予宣告緩刑2 年
    ，以啟自新。又緩刑期內，為使其知法守法，謹言慎行，且
    導正其行為與法治之觀念，爰併宣告其於緩刑期間內，向指
    定之政府機關、政府機構、行政法人、社區或其他符合公益
    目的之機構或團體，提供40小時之義務勞務，並依刑法第93
    條第1項第2款之規定，應於緩刑期間付保護管束，期能使被
    告於義務勞務過程及保護管束期間，確切明瞭其行為所造成
    之損害，並培養正確法治觀念，至於被告究應向何之政府機
    關、政府機構、行政法人、社區或其他符合公益目的之機構
    或團體提供義務勞務，屬執行之問題，應由執行檢察官斟酌
    全案情節及各政府機關、政府機構、行政法人、社區或其他
    符合公益目的之機構或團體之需求，妥為指定，併予敘明。
據上論斷，應依刑事訴訟法第299條第1項前段，刑法第339條第1
項、第30條第1項、第2項、第55條、第41條第1項前段、第74條
第1項第1款、第2項第5款、第93條第1項第2款，刑法施行法第1
條之1第1項、第2項前段，判決如主文。
本案經檢察官甲○○到庭執行職務。
中    華    民    國    98    年    10    月    30    日
               刑事第三庭  審判長法  官  周瑞芬
                                 法  官  陳思成
                                 法  官  楊曉惠
以上正本證明與原本無異。
如不服本判決，應於收受送達後10日內向本院提出上訴書狀（應
敘述具體理由並附繕本）。
上訴書如未敘述理由，應於上訴期間屆滿後20日內補提理由書於
本院。
                                 書記官  謝明倫
中    華    民    國    98    年    10    月    30    日
附錄論罪科刑法條：
中華民國刑法第339條第1項
意圖為自己或第三人不法之所有，以詐術使人將本人或第三人之
物交付者，處5年以下有期徒刑、拘役或科或併科1千元以下罰金
。


司法院資訊處製作；財團法人民間司法改革基金會備份。
